臺灣高等法院民事判決
109年度勞上易字第13號
上  訴  人  陳國明  
被上訴人    齊家保全股份有限公司

法定代理人  高敏瀞  
訴訟代理人  柯忠佑  
上列當事人間請求給付工資等事件，上訴人對於中華民國108年1
2月4日臺灣新北地方法院108年度勞訴字第117號第一審判決提起
上訴，並為訴之追加，本院於109年6月2日言詞辯論終結，判決
如下：
    主      文
原判決關於駁回上訴人下列第二項之訴部分，及除確定部分外訴
訟費用之裁判均廢棄。
被上訴人應再給付上訴人新臺幣壹仟捌佰柒拾柒元，及自民國一
０八年六月二十二日起至清償日止，按年息百分之五計算之利息
。
其餘上訴駁回。
追加之訴駁回。
第一、二審訴訟費用除確定部分外，由被上訴人負擔百分之五，
餘由上訴人負擔。追加之訴訴訟費用由上訴人負擔。
    事實及理由
壹、程序方面：
    按請求之基礎事實同一，或擴張應受判決事項之聲明，得於
    第二審為訴之追加，且不須經他造同意，為民事訴訟法第44
    6 條第1 項、第255 條第1項第2 款、第3款所明定。上訴人
    於原審主張受僱被上訴人期間，被上訴人短付民國（下同）
    107年11月、12月工資新臺幣（下同）4萬7,175元；嗣因重
    新計算結果認其差額為5萬585元，扣除原審判准之7,220元
    及敗訴金額3萬9,955元外，擴張請求被上訴人應另給付3,41
    0元本息，與上開規定相符，應予准許。
貳、實體方面：
一、上訴人主張：伊自107年10月31日起受僱於被上訴人公司，
    擔任保全員，職務內容為機動保全，依被上訴人排班表執勤
    ，每月薪資約定3萬5,000元。伊於107年11月、12月加計加
    班工資之應領工資依序為4萬8,070元、3萬9,314元，被上訴
    人各僅給付伊2萬2,514元、1萬7,692元，分別短付工資2萬3
    ,278元、2萬1,622元【加計短少提撥之勞工退休金（下稱勞
    退金）、健保費】，共4萬7,175元。被上訴人試用期間，即
    107年12月30日向伊終止勞動契約，仍應給付勞動期間所欠
    薪資及加班費。爰依兩造間之勞動契約，聲明求為命被上訴
    人給付伊4萬7,175元本息（原審判准被上訴人應給付上訴人
    7,220元本息，駁回上訴人其餘請求，上訴人不服，提起上
    訴）。於本院另以被上訴人尚有應給付例假及國定假日未休
    之加班費未付，被上訴人應給付107年11月、12月薪資加計
    加班費（含少提撥勞退金及健保費）共5萬585元，扣除原審
    已判命給付7,220元，尚應給付4萬3,365元，而於本院上訴
    聲明：㈠原判決關於駁回上訴人後開之訴部分廢棄。㈡被上訴
    人應再給付上訴人3萬9,955元，及自108年6月21日起至清償
    日止，按年息5%計算之利息。並追加聲明：㈢被上訴人應另
    給付上訴人3,410元，及自108年6月21日起至清償日止，按
    年息5%計算之利息。（原審駁回上訴人訴請確認兩造間僱傭
    關係存在。及被上訴人應自108年1月1日起至上訴人復職之
    日止，按月於每月最末日給付上訴人3萬5,000元；並應按月
    提繳健保費1,645元、勞退金2,178元，及自各期應給付日之
    次日起至清償日止，按年息5%計算之利息部分，暨被上訴人
    就其敗訴部分，均未據上訴，非本院審理範圍，於茲不贅）
    。
二、被上訴人則以：兩造約定底薪為2萬2,000元，上訴人服勤時
    數需達288小時，方給付3萬2,604元，上訴人為機動保全員
    ，每月時數對應薪資並非固定。上訴人於107年11月、12月
    加班時數依序為26小時、16小時，上訴人並有於107年11月2
    4日國定假日加班，伊多付1倍工資，依此計算應付上訴人之
    薪資為4萬9,854元，扣除已付4萬2,268元，僅需再給付上訴
    人7,586元。伊以較高之2萬6,400元為上訴人投保勞退金、
    健保費，並無需再提撥之差額等語置辯，於本院答辯聲明：
    上訴及追加之訴均駁回。
三、本院之判斷：
  ㈠上訴人主張約定月薪3萬5,000元，為被上訴人所否認。茲就
　　此爭點說明如下：
  ⒈按經中央主管機關核定公告之下列工作者，得由勞雇雙方另
　　行約定，工作時間、例假、休假、女性夜間工作，並報請當
　　地主管機關核備，不受第30條、第32條、第36條、第37條、
　　第49頁規定之限制；又其約定應以書面為之，並應參考本法
　　所定之基準且不得損及勞工之健康及福祉，勞動基準法（下
　　稱勞基法）第84條之1第1項第2款、第2項有明文規定。
　⒉查被上訴人為保全業者，上訴人應徵被上訴人之機動保全人
　　員，從事之保全勞務具有監視性或間歇性，經中央主管核定
　　公告屬於勞基法第84條之1第1項第2 款行業別，有勞動部勞
　　動條3字第1040130228號函文可參（原審卷第103頁），且為
　　兩造所不爭執（本院卷第115 頁），堪予認定。又查上訴人
　　應徵保全人員，約定試用期3 個月，並於試用期間簽立勞動
　　契約書，所另行簽定之約定書則報當地主管機關即新竹縣政
　　府以107年11月2日府勞資字第1073908493號函核備在案，有
　　勞動契約書、約定書、送核備人員名冊、核備函可稽（原審
　　卷第89、91頁、第109至117頁），上訴人亦不否認其簽名確
　　屬真正，則依前揭說明，兩造間之勞動契約經書面約定，復
    未有損及勞工權益，自屬有效，且依勞基法第84條之1 規定
　　，不受勞基法關於正常工時、延長工時及例假日規定之限制
　　。
　⒊查勞動契約書或約定書上均未有載明兩造有約定薪資3萬5,0
　　00元文句，而上訴人提出應徵時之被上訴人襄理手寫輪值表
　　或勤務輪值表上，亦無載記薪資3萬5,000元，有該輪值表影
　  本可按【原審卷第31、33頁（分別參本院卷第35、39頁）】
　　，上訴人主張兩造間有月薪3萬5,000元之口頭約定云云，尚
　　屬無據。再參以新竹縣政府備查函中以：勞雇雙方如約定「
　　按月計酬」且經核備之每月正常工作時間240小時 、延長工
　　作時間48小時為例，於檢視是否符合該法規定時，應以2 萬
　  2,000元加上91.67元乘以【240-174（勞基法月平均工時）
　  】小時之總合2萬8,050元為正常工作時間工資之基準，其延
　  長工作時間之48小時，如均屬各日延長2 小時以內者，延長
　　工作時間之工資（加班費）應不得低於5,867元（91.67×4/3
　　×48≒5,867），合計不得低於3萬3,917元等語，與新北市政
　　府勞動檢查處107年2月5日新北檢申字第1073553599 號函附
　　基本工資試算表相符（原審卷第105、107、115、117頁）。
　　足見該薪資表單確為保全業遵循且通常使用之表單無訛，又
　　因基本工資時有調整，因而加計延長工時之工資後，即接近
　　3萬5,000元之數額。是證人即公司襄理葉修瑋證述：一般來
　　說，在任職時，都會告知薪資3萬5,000元左右，就是以每月
　　做滿288 小時計算，都是按照基本工資去計算等語（原審卷
　　第171 頁），即與上開業界常情相符，尚非不可採信。故被
　　上訴人抗辯兩造約定底薪以基本工資2萬2,000元，上訴人服
　　勤時數需達288小時，方給付3萬2,604 元，每月薪資會依值
　　勤時數調整，並非固定等情，與勞動契約書上記載以基本工
　　資為計算基礎等語尚屬相符，即屬可採。而上訴人亦稱：一
　　般都是講月薪，其之前在其他保全公司也是領3 萬多，但很
　　少做到288 小時等語（本院卷第116 頁），足見上訴人對於
　　保全業別之特殊性知之甚詳，是其應知應徵時、配合排班表
　　輪班工時之說明，係以基本工資加計加班費後之月薪，並非
　　指固定月薪之約定至明。況上訴人107 年11月、12月試用期
　　間上班時數並未達240小時，更遑論288小時（詳後述），上
　　訴人仍主張兩造間有月薪3萬5,000元之約定，應逕按該數額
　　計發加班費云云，諉無足採。
　⒋上訴人雖以其於試用期間之勞動契約書上簽名時，基本工資
　　數字欄位「22,000元」為空白云云，惟該數字欄位前後文字
　　確係載明基本工資，且如逐年調整，依調整後標準核算，並
　　以此金額計算加班費（11-12H×1/3）、國定假日津貼等文句
　　。該文義已載明有依基本工資調整計算基準之意，而非固定
　　薪資，與前述保全業計算工資之方式難認有違。又107 年當
　　年度基本工資確為2萬2,000元，並不因數字欄位有無填載簽
　　約時之基本工資數字致真意不明，對上訴人並無顯失公平之
　　處。經審酌縱認係事後填載，亦為上訴人所知悉，並無勞動
　　事件法第33條第2 項規定，勞工與雇主間以定型化契約訂立
　　證據契約，勞工得不受拘束之情形；上訴人仍執前詞質疑薪
　　資約定之效力，尚無可採。
　⒌另上訴人提出109年3月20日被上訴人於報紙上登載之日夜班
　　機動保全求職廣告，其上記載「起薪35,000起」，有該報紙
　　剪報可按（本院卷第99頁），惟其文義確非固定薪資，且亦
　　非上訴人應徵時之廣告內容。又108 年1月1日起基本工資已
　　調整至2萬3,100元，經依上開主管機關核備內容，計算如加
　　班至288小時，其薪資為3萬5,613元，已高於3萬5,000元 等
　　情，亦有新北市保全商業同業公會108年1月11日銘保字第10
　　8003號函附歷次基本工資調整工資試算表可按（本院卷第15
　　5至169頁），即與廣告上所載起薪內容亦無扞格。是上訴人
　　所提出上開求職廣告內容，亦難證明兩造間確有以月薪3 萬
　　5,000元之合意存在。
　⒍按調解程序中，調解委員或法官所為之勸導，及當事人所為
　　之陳述或讓步，於調解不成立後之本案訴訟，不得採為裁判
　　之基礎，民事訴訟法第422條定有明文。查兩造於108年1月2
　　3日進行調解時，被上訴人對於上訴人請求積欠工資、加班
　　費、勞退金均表示有爭議，因被上訴人除對扣除之制服費1,
　　400元同意給付上訴人外，其餘金額均有意見，而調解不成
　　立等情，有新北市政府勞資爭議調解紀錄可按（原審卷第4
　　3、44頁）。足見關於上訴人以月薪3萬5,000元為基礎算定
　　之欠薪及加班費，被上訴人確有爭執，是該調解紀錄中雖記
　　載雙方不爭執事項有「雙方約定薪資為每月35,000元」，即
　　不能排除被上訴人係以上開保全業加班後之每月薪資金額，
　　於調解中所為之讓步，依前揭說明，難認被上訴人有不爭執
　　而作為本件裁判基礎之意，上訴人以被上訴人於調解中已不
　　爭執，而可證有此合意，尚無可採。　 
  ㈡被上訴人有無短付上訴人107年11月、12月薪資，及其金額
　　若干部分：
　⒈查勞動契約書第4條約定：每日正常工作時間為10小時，被
　　上訴人因業務需要延長工時，上訴人可配合延長工時，一日
　　連同延長工作時間不得超過12小時（含非正常工作之用餐時
　　間1小時）；及約定書第5條約定：每2週至少應有2日之休息
　　作為例假，上訴人為配合被上訴人公務需要，同意於輪值表
　　排定之例假日以外其他應放假日出勤，並於輪值表排定之休
　　假日（含勞基法第37條之紀念日、勞動節日及其他由中央主
　　管機關規定應放假之日與同法第38條之特別休假日）出勤者
　　，工資加倍發給等情，有勞動契約書及約定書可按（原審卷
　　第89、109頁）。此約定內容縱與勞基法規定不符，依首揭
　　說明，仍屬有效，上訴人應受拘束。上訴人仍稱其應依勞基
　　法第36條規定休假，上訴人於107年11月間4週僅休4 日，尚
　　少排休4日，應給付4日休假出勤之加倍工資云云，即無可採
　　。
　⒉次查上訴人107年11月間之工作時間，係於該月2、3、4、5
　　、7、8、9、10、11、17、19、24、25、30日等14日各出勤
　　12小時，於該月12、13、14、16、20、21、22、26、27、2
　　8、29日等11日各出勤4小時，有手寫輪值表、簽到表可按（
　  原審卷第33頁、第183至187頁），是其該月出勤總時數為21
     2小時（計算式：12×14＋4×11＝212）。依兩造上開約定，
　　上訴人得請求之延時工資應為當日出勤12小時，其中逾10小
　　時之2小時部分（中間1小時用餐時間是否提供勞務，被上訴
　　人已表示不爭執，本院卷第118 頁），共計28小時（計算式
　　：2×14＝28）。又上開出勤12小時之日中，107 年11月24日
　　為選舉應放假日，上訴人出勤應給付1 日（10小時）加倍工
　　資，為被上訴人所不爭執（本院卷第107 頁）。上訴人得請
　　求之延時工資應為4,331元（計算式：22,000÷240×28×1.33
　　＋22,000÷240×10＝4,331）。當月正常工時為174 小時（計
　  算式：000－00－00＝174），依前述保全業算定最低基本工
　　資之方式，其原應領最低工資即為2萬2,000元。是上訴人10
    7年11月應領薪資為2萬6,331元（計算式：22,000＋4,331＝26
    ,331 ），而被上訴人實際給付上訴人之薪資為2萬2,514元
    ，有薪資明細表可按（原審卷第119頁），兩者相差3,817元
    （計算式：26,331－22,514＝3,817元），上訴人同意代扣福
    利金及勞健保（自付額）各124元及675元，則被上訴人尚應
    補給上訴人之金額為3,018元（計算式：3,000－000－000＝3,0
    18）。再查，勞動契約書上第2條已約明：所有新進員工通
    過見習3 天（該3天不受調派監督，不提供勞務，純屬學習
    性質）等語，有勞動契約書可按（原審卷第89頁）。上訴人
    復自承其上班點均為單哨，見習時則為兩個人，是辦理交接
    事宜等情（本院卷第118、119頁），足見上訴人見習期間仍
    有其他人提供原有保全工作之勞務，與契約書上所載見習屬
    學習性質，而不提供勞務之情形相符。上訴人於107年10月3
    0日應徵時，即經排定於107年10月31日、同年11月1 日分別
    前往「帝一宅」、「國際新星」見習等情，有手寫輪值表可
    按（原審卷第33頁），被上訴人對於上訴人有見習事實並不
    否認，惟其抗辯見習期間毋庸給付報酬，依上開約定，即屬
    有據。上訴人主張其於107年10月30日應徵並簽約，於同年
    月31日、同年11月1日見習而各出勤12小時，應算入工作時
    間，被上訴人仍應給付工資云云，即與前情不符，而無可採
    。  
　⒊第查上訴人107年12月間之工作時間，係於該月2、8、9、1
　　4、15、20、22、23日等8日各出勤12小時，於該月3、4、5
　　7、10、11、13、17、18、19、21、26、27、28日等14日各
　　出勤4 小時，有勤務輪值表及簽到表可按（原審卷第31頁、
　　第189頁），是其該月出勤總時數為152小時（計算式：12×8
　　＋4×14＝152）。上訴人出勤之延長工時為出勤12小時，逾1
　　0小時之2 小時部分，共計16小時（計算式：2×8＝16），依
　　此計算得請求之延時工資1,951元（計算式：22,000÷240×16
     ×1.33＝1,951）。上訴人當月出勤時數未逾正常工時174小
　　時，是其得請求107 年12月之薪資應為2萬3,951元（計算式
　　：22,000＋1,951＝23,951 ），被上訴人實際給付上訴人之
　　薪資為1萬7,692元，有薪資明細表可按（原審卷第119 頁）
　  ，尚差欠6,259元（計算式：23,951－17,692＝6,259元），
　　扣除上訴人同意自薪資代扣之福利金及勞健保92元及88元，
　　被上訴人尚應補給上訴人之金額為6,079元（計算式：6,000
　　－00－00＝6,079）。又查上訴人於107年12月29日原排定出
　　勤時間自上午5時至下午5時，簽到簿上有上訴人簽到，後遭
　　劃掉，並註記此日未到班，聯繫不上等語；同年月30日則排
　　定為休假，原本即毋庸出勤等情，有勤務輪值表及簽到表可
　　按（原審卷第31頁、189 頁）。證人葉修瑋於原審證述：其
　　收到上訴人安調沒有符合資格，當日有請一位新的機動人員
　　，去社區現場，跟上訴人表明其安調資格並沒有符合規定，
　　不能繼續工作，請上訴人填寫離職單辦理離職手續，但上訴
　　人沒有同意寫就直接離開了等語（原審卷第171 頁），核與
　　上訴人於原審自承葉修瑋是在早上交接班前就告知等情（原
     審卷第171頁），堪信葉修瑋即係於107 年12月29日前向上
　　訴人表示毋庸到班，並已派人交接，上訴人旋即離開未服當
　　日勤務，是被上訴人於簽到簿上註記上訴人未到班，即與實
　　際相符。上訴人主張應計入107 年12月29日出勤12小時之延
　　時加班費云云，即無可採。至被上訴人以有預發及預借上訴
　　人1,218 元，而對上訴人所為之扣款，已為上訴人所否認，
　　被上訴人復未舉證證明（本院卷第176 頁），自無扣除之必
　　要，附此敘明。
　⒋上訴人主張被上訴人107 年11月、12月應提撥之勞退金短少
　　2,160元、健保費短少1,631元云云，為被上訴人所否認。查
　　被上訴人應付上訴人107年11月、12月薪資分別為2萬6,331
　　元、2萬3,951元，業如前述，依106年11月8日勞動部勞動福
　　3字第1060136271號令修正發布，107年1月1日生效之勞工退
　　休金月提繳工資分級表所示，雇主應分別按第22級2萬6,400
　　元、20級2萬4,000元月提繳工資為勞工提撥6%勞退金；及依
　　衛生福利部中央健康保險署107年1月1 日生效之投保金額分
　　級表所示，按第5級2萬6,400元及第3級2萬4,000元提繳健保
　　費，有上開分級表可查（本院卷第135、140頁）。而查被上
　　訴人於107年11月、12月，均係依投保級距2萬6,400 元為上
　　訴人投保勞工退休金及健保費等情，有被保險人投保資料明
　　細表、勞工個人專戶明細表、提繳單位提繳查詢表及勞動部
　　勞工保險局108年8月29日保退二字第10810183820 號函可稽
　　（原審卷第47、49、121、153頁），上訴人對此亦不否認，
　　應堪認定。則被上訴人為上訴人實際提撥之勞退金及健保費
　　，已高於原投保之級距應為上訴人提繳之勞退金及健保費，
　　，上訴人主張尚有差額應由被上訴人補足云云，即無可採。
　⒌則被上訴人應補付上訴人107年11月、12月之薪資數額為9,0
　　97元（計算式：3,018＋6,079＝9,097）。　 
四、綜上所述，上訴人依兩造間之勞動契約，得請求被上訴人給
    付欠薪9,097元，扣除原審已判准7,220元，尚應補發1,877
    元。又所謂法定遲延利息，應自催告或屆期未給付之翌日起
    算。從而，上訴人請求被上訴人給付1,877元，及自起訴狀
    繕本送達翌日，即108年6月22日（原審卷第63頁送達證書）
    起至清償日止，按年息5%計算之利息，為有理由，應予准許
    ，逾此範圍之請求，即無理由，應予駁回。原審就上開應予
    准許部分，為上訴人敗訴之判決，尚有未洽，上訴論旨指摘
    原判決此部分不當，求予廢棄改判，為有理由，應予准許，
    爰改判如主文第二項所示。原審就上開不應准許部分，為上
    訴人敗訴之判決，及駁回其假執行之聲請，核無不合，上訴
    意旨指摘原判決此部分不當，求予廢棄改判，為無理由，應
    駁回其上訴。又本件上訴人於本院勝訴部分，因未逾民事訴
    訟法第466 條第1、3 項規定得上訴至第三審之金額，故經
    本院判決即為確定，而無宣告供擔保為假執行及免為假執行
    之必要，亦無廢棄原判決此部分駁回假執行諭知另為駁回之
    必要，併予說明。至上訴人追加請求被上訴人給付3,410元
    ，及自108年6月21日起至清償日止，按年息5%計算之利息部
    分，為無理由，亦應駁回。
五、本件事證已臻明確，兩造其餘之攻擊或防禦方法及所用之證
    據，經本院斟酌後，認為均不足以影響本判決之結果，爰不
    逐一論列，附此敘明。
六、據上論結，本件上訴一部為有理由，一部為無理由，追加之
    訴為無理由，依民事訴訟法第450條、第449條第1項、第79
    條、第78條，判決如主文。
中　　華　　民　　國　　109 　年　　6 　　月　　23 　 日
                  勞動法庭
                       審判長法  官  黃嘉烈
                             法  官  高明德
                             法  官  陳筱蓉
正本係照原本作成。
不得上訴。
中　　華　　民　　國　　109 　年　　6 　　月　　24　　日
　　　　　　   　　　　　　　書記官  陳珮茹